【裁判字號】    98,交聲,532
【裁判日期】    981030
【裁判案由】    聲明異議
【裁判全文】
臺灣臺南地方法院交通事件裁定         98年度交聲字第532號
移送機關    交通部公路總局嘉義區監理所麻豆監理站
異議人即
受處分人    甲○○
上列異議人即受處分人因違反道路交通管理處罰條例案件，對於
交通部公路總局嘉義區監理所麻豆監理站民國98年4 月21日所為
之裁決處分（處分案號：麻監裁罰字第裁75-GE0000000號），聲
明異議，本院裁定如下：
    主  文
異議駁回。
    理  由
一、原處分意旨略以：馮淑貞所有之車牌號碼QR5-008 號輕型機
    車，於民國97年8 月25日7 時20分許，在設有燈光號誌管制
    之臺中市○○路與東大路交岔路口處有闖紅燈之違規行為，
    經臺中市警察局第六分局警員逕行舉發，嗣馮淑貞向移送機
    關即交通部公路總局嘉義區監理所麻豆監理站主張上開機車
    實際為異議人即受處分人甲○○（下稱異議人）駕駛，上開
    違規應歸責於異議人，移送機關遂以異議人違規事實明確，
    依道路交通管理處罰條例第53條第1 項、第63條第1 項第3
    款及違反道路交通管理事件統一裁罰基準表之規定，裁處異
    議人罰鍰新臺幣（下同）1,800 元，並記違規點數3 點等語
    。
二、本件聲明異議意旨略以：異議人於上揭時、地未闖紅燈，異
    議人是在綠燈時到達機車待轉區準備左轉。況開單之員警既
    於現場攔停異議人，何以當場不予攔停舉發，因而為此聲明
    異議等語。
三、按汽車駕駛人，行經有燈光號誌管制之交岔路口闖紅燈者，
    處1,800 元以上5,400 元以下罰鍰，並予記違規點數3 點，
    道路交通管理處罰條例第53條第1 項及第63條第1 項第3 款
    分別定有明文。
四、經查：
(一)異議人騎乘車牌號碼QR5-008 號輕型機車，於97年8 月25日
    7 時20分許，行經設有燈光號誌管制之臺中市○○路與東大
    路之交岔路口，經警認其有「行經燈光號誌管制之交岔路口
    闖紅燈」之違規行為，遭臺中市警察局第六分局警員逕行舉
    發等情，有臺中市警察局97年8 月25日中市警交字第GE0000
    000 號舉發違反道路交通管理事件通知單1 份附卷可稽。另
    證人即當日舉發本違規事件之臺中市警察局第六分局員警林
    進龍於98年7 月1 日本院調查時到庭結證：「（問：本件是
    否你舉發？〈提示舉發單並告以要旨〉）是我舉發的。」、
    「（問：當時情形如何？）97年8 月25日當時我一人執行中
    港路與東大路口之交通整理勤務，當時我在交岔路口作交通
    指揮，異議人是從臺中縣往臺中市方向行駛〈西往東〉在中
    港路之慢車道上，當時異議人行駛至中港路與東大路交岔路
    口時，中港路慢車道之號誌是紅燈，中港路之行車管制號誌
    是多時向的，快車道上有左轉之箭頭綠燈，慢車道只有箭頭
    直行綠燈及箭頭右轉綠燈及紅、黃號誌，慢車道上沒有圓形
    綠燈，在中港路上分別行駛於快、慢車道之車輛是看不同之
    號誌。〈提出系爭交岔路口之現場照片二幀，道路現場圖一
    紙〉」、「（問：當時中港路與東大路交岔路口，中港路由
    西往東車道於異議人違規時，確實燈號如何？）圓形紅燈，
    但是快車道上有一箭頭左轉綠燈，快車道之車輛可以左轉，
    慢車道之車輛是不得行進。」、「（問：你當時站在何位置
    ？）面向西方站在往市區○○○○○道。」、「（問：你指
    揮交通所站立之位置可以看到你上述所稱之燈號嗎？）可以
    。」、「（問：當時只有異議人一輛機車騎出來行駛至待轉
    區嗎？）當時我以哨音及手勢指揮車輛紅燈停止時，當時異
    議人行向之燈號是全紅，包括慢車道及快車道，快車道的燈
    號在全紅之後才會亮左轉箭頭綠燈，只有異議人一輛機車騎
    出往待轉區行駛。」等語明確（詳本院卷第33頁至第44頁）
    。
(二)異議人固辯稱：伊沒有闖紅燈，伊是在綠燈時到達機車待轉
    區準備左轉云云。然依證人林進龍前揭證述可知，本件舉發
    員警於舉發違規當時係於交岔路口執行交通指揮勤務，其站
    立於路口中央面向西方，依路口號誌之轉換情形以哨音及手
    勢指揮車輛行進，當可清楚辨識異議人車輛之行進方向，以
    及中港路由西往東行向慢車道之燈光號誌已轉換為紅燈無訛
    。另交通勤務警察或依法令執行交通稽查任務人員，開單舉
    發違反道路交通管理處罰條例所列之違規事實，經公路主管
    機關或警察機關所為之裁決處罰，本質上為行政處分，係公
    務員基於職務上權力，依法就特定之具體事件所為具公法上
    效果之單方行政行為，基於公務員為公法上行為具有公信力
    之原則，該行政行為當可被推定為真正，其據以依法處分之
    事實認定亦為正確無誤。本此公信原則，乃立法者賦予行政
    機關制定違反道路交通事件統一裁罰標準及處理細則，使執
    勤警員得當機處分以達其維護交通秩序、安全之行政目的。
    本件舉發警員林進龍與異議人間，並無怨隙，且係毫不相識
    之人，復經具結在卷，衡情應無設詞攀誣，或虛構違規事實
    陷害異議人之理！且本院查無任何證據足資證明執勤員警有
    捏造事實違法取締之情事存在，則執勤警員本其維護交通秩
    序、安全職責所為之舉發，自應受到合法、正確之推定。綜
    此，依證人林進龍所證述，當天判斷異議人闖紅燈，係以目
    視之方法，確認中港路由西往東行向慢車道之燈光號誌紅燈
    亮起後，見異議人仍騎乘上開輕型機車直行至待轉區，始予
    以舉發。而依證人林進龍於舉發違規當時所處之位置，視線
    清晰，燈光號誌清楚可見，並未受其他招牌、路樹或他物所
    遮蔽等客觀情況觀之，其應可極易分辨、觀察中港路之燈光
    號誌轉換情形及異議人闖紅燈之違規行為，並排除其將遵行
    號誌行駛之民眾誤為闖紅燈之可能。從而，異議人於前揭時
    、地騎乘上開輕型機車有闖紅燈之違規行為，應堪認定。
(三)異議人另辯稱：在臺中市警察局第六分局書函中說明，當場
    不適宜攔截，故逕行舉發，既然不宜攔截，何以員警有先攔
    停伊並告知其先行上班再開罰單云云。然按汽車駕駛人之行
    為有下列情形之一，當場不能或不宜攔截製單舉發者，得對
    汽車所有人逕行舉發處罰：一、闖紅燈或平交道。二、搶越
    行人穿越道。三、在道路收費停車處所停車，不依規定繳費
    。四、不服指揮稽查而逃逸，或聞消防車、救護車、警備車
    、工程救險車之警號不立即避讓。五、違規停車或搶越行人
    穿越道，經各級學校交通服務隊現場導護人員簽證檢舉。六
    、行經設有收費站、地磅之道路，不依規定停車繳費或過磅
    。七、經以科學儀器取得證據資料證明其行為違規者，道路
    交通管理處罰條例第7 條之2 第1 項定有明文。觀諸該條項
    之立法方式，其第1 款至第6 款係採列舉規定，第7 款為概
    括規定以補列舉事由之不足。依此規定，交通勤務警察或依
    法令執行交通稽查任務人員如欲採行「逕行舉發」之方式取
    締交通違規事件者，應符合上開規定之事由方得為之，否則
    ，其舉發程序即非合法。則本件違規行為既係闖紅燈，已如
    前述，且違規當時正值上班時間，車流量大，異議人經員警
    鳴哨音制止仍騎乘機車至待轉區，員警遂停止交通指揮勤務
    至異議人停車處告知其違規事實等情，業據證人林進龍於本
    院調查中證述明確（詳見本院卷第44頁）。又觀諸證人提出
    系爭交岔路口之現場照片2 幀顯示，本件違規路段慢車道緊
    鄰人行道，現場並無足夠或較寬敞可供稽查或引導違規車輛
    至安全無慮之處所。是以，異議人於車流量繁忙之際闖紅燈
    至路口待轉區停等紅燈，執行交通指揮勤務之員警若欲對異
    議人違規行為當場製單舉發，而停止其交通指揮勤務至路旁
    對異議人實施稽查，必然造成路口交通混亂，其反而對駕駛
    人及值勤員警之安全產生危害，極易發生交通事故。從而，
    本件顯有當場不宜攔截舉發之情事，參諸前揭法律規定，自
    得以逕行舉發方式舉發。
五、綜上所述，異議人於上揭時、地，騎乘車牌號碼QR5-008 號
    輕型機車，有行經有燈光號誌管制之交岔路口闖紅燈之違規
    事實，應堪認定。則移送機關依道路交通管理處罰條例第53
    條第1 項、第63條第1 項第3 款及違反道路交通管理事件統
    一裁罰基準表之相關內容之規定，裁處異議人罰鍰1,800 元
    ，並記違規點數3 點，核無違誤。本件異議無理由，應予駁
    回。
六、據上論斷，應依道路交通管理處罰條例第87條第2 項，道路
    交通案件處理辦法第19條，裁定如主文。
中    華    民    國    98    年    10    月    30    日
                        交通法庭  法  官  鄭燕璘
以上正本證明與原本無異。
如不服本裁定應於送達後5日內向本院提出抗告狀（應附繕本）
。
                          書記官  蔡明峰
中    華    民    國    98    年    10    月    30    日


司法院資訊處製作；財團法人民間司法改革基金會備份。
